臺灣南投地方法院民事裁定
111年度消債更字第4號
聲  請  人  
即  債務人  謝佩臻  
代  理  人  陳青來律師（法律扶助律師）
相  對  人  
即  債權人  合作金庫商業銀行股份有限公司

法定代理人  雷仲達  
代  理  人  孫瑞宗  
相  對  人  
即  債權人  中國信託商業銀行股份有限公司


法定代理人  利明献  


相  對  人  
即  債權人  匯豐汽車股份有限公司

法定代理人  陳昭文  


相  對  人  
即  債權人  衛生福利部中央健康保險署

法定代理人  李伯璋  


相  對  人  
即  債權人  南投縣政府稅務局

法定代理人  吳毓紘  


相  對  人  
即  債權人  交通部公路總局臺中監理所南投監理站

法定代理人  黃永松  


上列當事人聲請消費者債務清理事件，本院裁定如下：
    主  文
聲請人即債務人甲○○自民國一百一十一年五月二十七日下午四時
起開始更生程序。
命司法事務官進行本件更生程序。
    理  由
一、聲請意旨略以：聲請人即債務人（下稱聲請人）有不能清償
    債務之情事，前曾向本院為前置調解之聲請，惟除相對人即
    債權人（下稱相對人）合作金庫商業銀行股份有限公司、中
    國信託商業銀行股份有限公司之銀行債務以外，另有與相對
    人匯豐汽車股份有限公司之債權未能併予調解，而調解不成
    立。聲請人目前積欠全體相對人債務總額計新臺幣（下同）
    525,002元，復未經法院裁定開始清算程序或宣告破產，爰
    依法聲請准予裁定更生等語。
二、按債務人不能清償債務或有不能清償之虞，且無擔保或無優
    先權之本金及利息債務總額未逾1,200萬元者，於法院裁定
    開始清算程序或宣告破產前，得向住所地法院聲請更生。債
    務人對於金融機構負債務者，在聲請更生或清算前，應向最
    大債權金融機構請求協商債務清償方案，或向其住、居所地
    之法院或鄉、鎮、市、區調解委員會聲請債務清理之調解；
    債務人為前項請求或聲請，應以書面為之，並提出財產及收
    入狀況說明書、債權人及債務人清冊，及按債權人之人數提
    出繕本或影本，消費者債務清理條例（下稱消債條例）第3
    條、第5條第1項、第42條第1項、第151條第1項、第2項分別
    定有明文。又法院開始更生程序之裁定，應載明其年、月、
    日、時，並即時發生效力。法院裁定開始更生或清算程序後
    ，得命司法事務官進行更生或清算程序；必要時，得選任律
    師、會計師或其他適當之自然人或法人1人為監督人或管理
    人，消債條例第45條第1項、第16條第1項亦有明文規定。
三、經查：
　㈠聲請人前有不能清償債務之情事，前以書面向本院聲請前置
    調解不成立，並經本院以110年度司消債調字第117號前置調
    解事件發給調解不成立證明書，業經本院依職權調取本院11
    0年度司消債調字第117號前置調解事件卷宗（下稱調解卷）
    審閱無訛，堪認屬實。　
  ㈡聲請人每月所得：聲請人主張現於南投縣政府擔任臨時人員
    ，平均每月收入為24,000元，有聲請人財產及收入狀況說明
    書、勞工保險被保險人投保資料表（明細）可查（見本院卷
    第25頁、第61頁），亦有本院依職權查詢聲請人於勞保局被
    保險人投保資料可佐（見調解卷），堪認屬實；惟依南投縣
    政府函復所示，聲請人現於南投縣政府擔任以工代賑臨時人
    員，擔任文書及業務助理工作，111年度日薪為1,100元，有
    南投縣政府111年1月21日府社助字第1110016072號函在卷可
    參（見本院卷第123頁至第124頁）。依照行政院所發布之11
    1年度政府行政機關辦公日曆表，扣除總放假日數115日後，
    本年度上班日數共250日，則聲請人之平均每月收入，應暫
    以本年度上班日數250日、日薪1,100元，計算聲請人之平均
    每月收入為22,917元(計算式：【250×1,100】÷12＝22,917，
    小數點以下四捨五入，下同)，較為妥適。是聲請人之每月
    固定收入約為22,917元，應有固定收入履行更生方案，而有
    重建更生之可能。
　㈢聲請人每月必要支出：
　　聲請人陳稱個人每月必要支出以衛生福利部公告之110年度
    臺灣省最低生活費1.2倍即15,946元為準計算。本院考量聲
    請人負債之現況，該日常生活所需費用，自應節制開支，不
    得有超越一般人最低生活標準之享受，否則反失衡平，故依
    消債條例第64條之2第1項規定，聲請人之必要生活費用，應
    以最近1年衛生福利部或直轄市政府所公告當地區每人每月
    最低生活費1.2倍計算其數額。而核以111年度臺灣地區每人
    每月最低生活費1.2倍為17,076元（計算式：14,230×1.2＝17
    ,076）之計算，除有特殊情形並有證據證明者外，本宜以此
    為度，始得認係必要支出。聲請人主張之每月必要支出未逾
    上開必要支出限度，應屬妥適。
  ㈣聲請人每月扶養費支出：
    扶養費支出部分，聲請人主張需扶養聲請人之未成年子女2
    名，長子陳○辰每月需支出扶養費3,500元、長女陳○婕每月
    需支出扶養費3,000元等語。經查：聲請人之未成年子女陳○
    辰、陳○婕分別為106年、108年生，尚未成年，並有戶籍謄
    本可查（見本院卷第67頁），客觀上堪認陳○辰、陳○婕需受
    聲請人扶養。惟聲請人負扶養義務之程度，亦應考量其目前
    身負債務之窘境，是其所負擔之扶養義務能力，自難謂與一
    般人相當，故亦依消債條例第64條之2第1、2項規定：受扶
    養者之必要生活費用，以111年度臺灣地區每人每月最低生
    活費1.2倍即17,076元作為計算標準，依聲請人依法應負擔
    扶養義務之比例認定之。而陳○辰、陳○婕扶養義務人有聲請
    人及配偶共計2人，故每人每月扶養支出不宜超過8,538元為
    適當（計算式：17,076÷2≒8,538，小數點後四捨五入），而
    聲請人陳報陳○辰、陳○婕扶養費支出各為3,500元、3,000元
    ，均未逾8,538元，應係可採。
  ㈤不能清償或有不能清償之虞：
  ⒈依全體債權人陳報債權情形可知，相對人合作金庫商業銀行
    股份有限公司陳報債權本金金額為100,000元、相對人中國
    信託商業銀行股份有限公司陳報本金及利息債權金額為56,9
    50元、相對人匯豐汽車股份有限公司陳報本金及利息債權金
    額為275,782元、相對人衛生福利部中央健康保險署陳報債
    權本金金額為28,087元、相對人南投縣政府稅務局陳報本金
    債權金額為39,478元、相對人通部公路總局臺中監理所南投
    監理站陳報本金債權金額為113,175元，總計聲請人積欠相
    對人之無擔保或無優先權之本金及利息債務總額已達613,47
    2元，有全體相對人陳報狀在卷可查。
  ⒉依聲請人提出之南投縣政府稅務局108、109年度綜合所得稅
    各類所得資料清單暨全國財產稅總歸戶財產查詢清單所示，
    聲請人之108、109年度所得額均為0元，名下除無殘值之車
    牌號碼：00-0000號車輛（西元2006年出廠）外，別無其他
    財產(見本院卷第49頁至第53頁)，另有臺灣銀行股份有限公
    司存款20,130元、相對人中國信託商業銀行股份有限公司存
    款1元、臺中商業銀行股份有限公司存款65元、中華郵政股
    份有限公司田中郵局存款99元之存款財產(見本院卷第155頁
    至第219頁)，合計財產總價值約略為20,295元(計算式：20,
    130＋1＋65＋99＝20,295)（另有國泰人壽保險股份有限公司團
    體傷害保險，保單價值準備金待聲請人更生執行程序中查明
    ），堪認聲請人其債務大於財產。
  ⒊故依聲請人目前每月固定平均收入22,917元，扣除每月必要
    支出15,946元及扶養費支出3,500元、3,000元後，每月餘47
    1元（計算式：22,917－15,946－3,500－3,000＝471），而餘額
    417元若全用以清償債權人債務，則須約至少104餘年方有可
    能清償完畢（計算式：【613,472－20,295】÷【471×12】≒10
    4.9），已遠超過一般更生方案以6年72期作為更生重建之基
    準，足認而有不能清償之虞之情事，應予更生重建生活，始
    符消費者債務清理條例協助債務人重建更生之立法本意。
四、綜上所述，本件聲請人有不能清償債務之情事，又所負無擔
    保或無優先權之本金及利息債務總額未逾1,200萬元，且未
    經法院裁定開始清算程序或宣告破產，復查無消債條例第6
    條第3項、第8條或第46條各款所定應駁回更生聲請之事由存
    在，則聲請人聲請更生，應屬有據，自應准許。
五、爰依首揭規定，裁定如主文。
中　　華　　民　　國　　111 　年　　5 　　月　　25　　日
                    民事第一庭法　官　葛耀陽
上為正本係照原本作成。
本件不得抗告。
中　　華　　民　　國　　111 　年　　5 　　月　　26　　日
                              書記官　黃婉淑